【裁判字號】    92,訴,1181
【裁判日期】    920415
【裁判案由】    損害賠償
【裁判全文】
臺灣臺北地方法院民事判決  九十二年訴字第一一八一號
    原      告  甲○○
    被      告  中國信託商業銀行股份有限公司
    法定代理人  丙○○
    訴訟代理人  乙○○
右當事人間請求損害賠償事件，本院判決如左：
    主    文
原告之訴及假執行之聲請均駁回。
訴訟費用由原告負擔。
    事    實
壹、原告方面：
一、聲明：
（一）被告應給付原告新台幣（下同）壹佰萬元，及自起訴狀繕本送達翌日起至清償
      日止按年息百分之六計算之利息。
（二）願供擔保請准宣告假執行。
二、陳述：
（一）原告係被告之信用卡客戶，信用一向良好，因民國九十一五月間被告之疏忽並
      未通知原告補足款項，致原告基於信賴未補差額，致使原告之存款餘額不敷扣
      繳，信用受到重大傷害，無法再向銀行辦理信用貸款，茲依民法第一百八十四
      條、第一百八十七條、第一百八十八條及第一百九十五條規定，請求鈞院判如
      聲明所示。
（二）請求一百萬元精神損害賠償是以一年之薪資為標準計算，信用是要幾十年才可
      建立。
（三）被告之缺失有：
      １、未依約定日期扣款：原告於九十一年五月二十三日之存簿餘額尚有二萬二
          千零九十三元，最低繳費額為二萬一千八百七十四元，原告存款足夠扣款
          ，被告卻疏未扣繳。
      ２、被告於扣款不足時又不依約通知原告補救：於同年五月二十四日，原告又
          有五千四百四十一元之證券支付款項，被告選在當日扣款，以致造成信用
          卡繳款不足，但被告卻未為任何通知。
      ３、被告未深入了解過程，即草率申報原告信用不良之紀錄，造成原告信育損
          害。
三、證據：提出信用卡消費明細對帳單影本及存摺影本各一份為證。
貳、被告方面：
一、聲明：
（一）原告之訴駁回。
（二）如受不利之判決，被告願供擔保免為假執行。
二、陳述：
（一）原告使用信用卡消費，於九十一年五月應繳款項，於六月帳單出帳，確實如原
      告所稱該期帳單之最低應繳款為二萬一千八百七十四元，但依存款系統之歷史
      交易查詢表，因其帳戶內金額不足僅賸一萬六千六百五十二元，故原告未繳足
      最低應繳款致產生延滯一個月之紀錄。
（二）現行金融機構對於向其申請貸款或相關業務者，基於是否有嚴重之延滯情形，
      作為其是否准予其申請貸款或相關業務之標準，鮮有因客戶因延滯一個月之紀
      錄，致無法申請貸款，應以其整體信用是否符合該金融機構之徵信政策。因原
      告數次向被告反應改檔事宜，被告基於服務客戶之立場，已向聯合徵信中心於
      今年二月份完成改檔作業。
（三）再被告發現原告所指稱九十一年五月二十三日，應扣之帳戶雖為二萬二千零九
      十三元，但於五月二十四日產生二萬八千零九十九元之證券款，因該帳戶為證
      券帳戶，本以證券款為優先扣款標的，以避免客戶發生證券款違約交割之情事
      ，且本行系統扣帳順序，因為貸款及證券款等本優先於其他指定扣款順序，以
      避免客戶因貸款等所產生違約款項之發生，對客戶權益最有利，該帳戶依次日
      批次扣除該證券款項後，僅賸一萬六千六百五十二元，次依信用卡款項扣款順
      序，僅得扣除一萬六千六百五十二元信用卡消費款項，均依約定扣款。況且客
      戶以該證券帳戶購買股票當時應可預知該證券款處理，可能致使證券帳戶不足
      支付信用卡消費款之情事，而仍未補足該證券帳戶之存款金額，是該過失應由
      原告自行承擔。
三、證據：提出被告歷史帳單匯總查詢、歷史交易查詢報表及信用卡繳款資料各一份
          （以上皆為影本）。
    理    由
一、本件原告主張：原告係被告之信用卡客戶，信用一向良好，因民國九十一五月間
    被告之疏忽並未通知原告補足款項，致原告基於信賴未補差額，致使原告之存款
    餘額不敷扣繳，信用受到重大傷害，無法再向銀行辦理信用貸款，茲依民法第一
    百八十四條、第一百八十七條、第一百八十八條及第一百九十五條規定，請求鈞
    院判如聲明所示等情。被告則以：原告之帳戶，兼有作為證券交易之扣款，而以
    證券款為優先扣款標的，以避免客戶發生證券款違約交割之情事，此對原告權益
    最有利，原告帳戶再扣除證券款項後，不足支付信用卡消費款，原告並未補足該
    帳戶之存款金額，而產生原告延滯一個月繳交信用卡欠款之紀錄，此過失應由原
    告承擔，及依現行金融業務實務，鮮有因客戶因延滯一個月繳交信用卡欠款之紀
    錄，而無法申請貸款，且被告基於服務客戶之立場，已向聯合徵信中心於今年二
    月份完成改檔作業等語資為抗辯。
二、本件原告係被告之信用卡客戶，使用開立於被告之帳號00000000000
    0號帳戶作為扣繳信用卡欠款及證券交易款之用，於九十一年五月二十三日，該
    帳戶有存款二萬二千零九十三元，嗣原告並於九十一年五月二十四日存入二萬二
    千六百五十八元，該帳戶內存款於同日扣繳證券款二萬八千零九十九元後，該帳
    戶餘額一萬六千六百五十二元，扣繳信用卡該期欠款最低繳款金額二萬一千八百
    七十四元，尚不足五千二百二十二元，因而產生原告延滯一個月繳交信用卡欠款
    之紀錄，而此紀錄已經被告於九十二年二月間向金融聯合徵信中心更正等情，為
    兩造所不爭，並有存摺影本及信用卡繳款資料影本在卷可稽，堪信為真實。
三、按當事人主張有利於己之事實者，就其事實有舉證之責任，民事訴訟法第二百七
    十七條前段定有明文。本件原告主張被告未於約定日期扣款，於扣款金額不足時
    疏未通知，致其信用受損云云，已經被告所否認，揆諸上開法條所示，原告就被
    告有疏失致其信用受損之事實存在，自應負擔舉證責任。
四、查，本件原告使用上開帳戶同時作為信用卡及證券交易之扣款，於九十一年五月
    二十三日上開帳戶之存款雖尚有二萬一千八百七十四元足敷支付該期信用卡最低
    繳費款，惟於九十一年五月二十四日，上開帳戶存款餘額於扣抵證券交易款項後
    ，即不敷支付該期信用卡欠款已如上述，原告既然使用上開帳戶同時作為信用卡
    欠款及證券交易之扣款，則被告依原告授權而為扣款，自無何疏失之處，而原告
    因上開帳戶內之存款不足，致其產生信用卡繳款延滯一個月之紀錄，縱令對原告
    信用產生損害，亦係肇因於原告未及時存入足夠存款以備清償，被告依原告授權
    而為扣款，核屬權利之正當行使，難認有何可歸咎之情形，原告主張被告因疏失
    而不法侵權云云，並不足採，且原告並未提出何積極證據以資證明確有信用受損
    之情，亦未提出何積極證據證明其信用卡繳款延滯一個月之紀錄與信用損害間，
    有何因果關係存在，況被告已於九十二年二月間向金融聯合徵信中心更正紀錄，
    原告前揭主張，自不足採。
五、綜上所述，原告主張被告未依約扣款，已有疏失云云，並不足採。從而，原告基
    於侵權行為法律關係，請求被告賠償一百萬元及利息，自無理由，應與其假執行
    之聲請併予駁回。
六、結論：本件原告之訴，為無理由，依民事訴訟法第七十八條，判決如主文。
中      華      民      國    九十二    年      四      月    十五     日
                            民事第四庭審判長法      官  林勤綱
                                            法      官  周玫芳
                                            法      官  陳正昇
右為正本係照原本作成
如不服本判決應於送達後二十日內向本院提出上訴狀
中      華      民      國    九十二    年      四      月    十六     日
                                            法院書記官  袁以明


司法院資訊處製作；財團法人民間司法改革基金會備份。
